【裁判字號】    99,上訴,1270
【裁判日期】    990705
【裁判案由】    違反台灣地區與大陸地區人民關係條例
【裁判全文】
臺灣高等法院臺中分院刑事判決        99年度上訴字第1270號
上  訴  人
即  被  告  甲○○
上列上訴人因違反臺灣地區與大陸地區人民關係條例案件，不服
臺灣臺中地方法院九十九年度訴字第四七號中華民國九十九年三
月十七日第一審判決（起訴案號：臺灣臺中地方法院檢察署九十
八年度偵字第二三八０一號），提起上訴，本院判決如下：
    主  文
上訴駁回。
    理  由
一、按依刑事訴訟法第三百五十條、第三百六十一條、第三百六
    十二條、第三百六十七條規定，不服地方法院之第一審判決
    而上訴者，須提出上訴書狀，並應敘述具體理由，為上訴必
    備之程式；其所提出之書狀未敘述上訴理由，或僅曾以言詞
    陳述上訴理由者，均應於上訴期間屆滿後二十日內補提理由
    書於第一審法院。第一審法院經形式審查，認逾期未補提上
    訴理由者，應定期間先命補正；逾期未補正者，為上訴不合
    法律上之程式，應以裁定駁回。倘已提出上訴理由，但所提
    非屬具體理由者，則由第二審法院以上訴不合法律上之程式
    ，判決駁回。而所謂具體理由，必係依據卷內既有訴訟資料
    或提出新事證，指摘或表明第一審判決有何採證認事、用法
    或量刑等足以影響判決本旨之不當或違法，而構成應予撤銷
    之具體事由，始克當之（例如：依憑證據法則具體指出所採
    證據何以不具證據能力，或依憑卷證資料，明確指出所為證
    據證明力之判斷如何違背經驗、論理法則）；倘僅泛言原判
    決認定事實錯誤、違背法令、量刑失之過重或輕縱，而未依
    上揭意旨指出具體事由，或形式上雖已指出具體事由，然該
    事由縱使屬實，亦不足以認為原判決有何不當或違法者（例
    如：對不具有調查必要性之證據，法院未依聲請調查亦未說
    明理由，或援用證據不當，但除去該證據仍應為同一事實之
    認定），皆難謂係具體理由，俾與第二審上訴制度旨在請求
    第二審法院撤銷、變更第一審不當或違法之判決，以實現個
    案救濟之立法目的相契合，並節制濫行上訴（最高法院九十
    七年度臺上字第八九二號刑事判決意旨參照）。
二、經查：本件上訴人即被告甲○○先於民國九十九年三月二十
    九日向原審法院具狀提出刑事聲明上訴狀陳述上訴理由俟後
    補呈，嗣於九十九年四月十二日提出刑事補附上訴理由狀略
    稱：按證據之證明力由法院本於確信自由判斷，但不得違背
    經驗法則及論理法則。」刑事訴訟法第一百五十五條第一項
    有明文規定。本案之心證乃全根據另一被告李昆螢之陳述，
    原審認定李昆螢僅出國這一次，但忽略了這一次出國時被告
    甲○○在湖南，誰陪李昆螢一路登機辦手續？又謂「李昆螢
    對大陸地區應屬陌生，豈有自居地主似的邀請被告甲○○至
    桂林遊玩之理？」然在原審李昆螢最後曾說過有一叫「茶壺
    」與被告同來，但實際上係被告看到「茶壺」其人在幫忙李
    昆螢打理一切，覺得無需被告幫忙，所以才未參加婚禮儀式
    才離開，此與原審之認定容有差距，尚待詳查！又李昆螢一
    再強調希望再結婚，而其必須辦理離婚，因而致被告捲入此
    案，雖有諸多巧合之處，卻不能以被告不諳法律，據以認定
    被告未否認犯罪情節，而認定係共同犯罪，為此請求鈞院再
    予查證，俾還被告之清白等語。
三、本院查：
  (一)上訴人即被告甲○○先於九十九年三月二十九日向原審法院
    具狀提出刑事聲明上訴狀陳述上訴理由俟後補呈，嗣於九十
    九年四月十二日提出刑事補附上訴理由狀敘明上訴理由，則
    依刑事訴訟法第三百六十一條第二項條文、立法修正理由及
    上開最高法院判決意旨，被告倘已提出上訴理由，但所提非
    屬具體理由者，則由第二審法院以上訴不合法律上之程式，
    以判決駁回之。至於上訴理由是否具體，係屬第二審法院審
    查範圍，則不在命補正之列（參見法院辦理刑事訴訟案件應
    行注意事項第一百六十二點），合先敘明。
  (二)經核上開上訴人所提之上訴理由，要非屬所謂之具體理由【
    即必須依據卷內既有訴訟資料或提出新事證，具體指摘或表
    明第一審判決有何採證認事、用法或量刑等足以影響判決本
    旨之不當或違法，而構成應予撤銷之具體事由，始克當之（
    例如：依憑證據法則具體指出所採證據何以不具證據能力，
    或依憑卷證資料，明確指出所為證據證明力之判斷如何違背
    經驗、論理法則），最高法院九十七年度臺上字第八九二號
    判決意旨參見】，本件上訴人上揭上訴理由所陳諸情，僅係
    基於自己之立場對原審判決再為不同之認定，且上訴人於上
    訴理由中均未具體指出原審所為證據證明力之判斷究有如何
    違背經驗及論理法則之處，上訴人空言否認犯罪，並執此據
    為上訴之理由，而俱未依法指摘或表明第一審判決有何採證
    認事、用法或量刑等足以影響判決本旨之不當或違法，而構
    成應予撤銷之具體事由，揆諸上開最高法院判決意旨，及依
    「程序優先於實體」之刑事訴訟法原則，本件上訴自不合法
    定上訴程式，應予駁回，並不經言詞辯論為之。
據上論斷，應依刑事訴訟法第三百六十七條前段、第三百七十二
條，判決如主文。
中    華    民    國    99    年     7    月     5    日
            刑事第九庭    審判長法  官  江  德  千
                                法  官  賴  妙  雲
                                法  官  許  旭  聖
以上正本證明與原本無異。
如不服本判決應於收受送達後10日內向本院提出上訴書狀，其未
敘述上訴之理由者，並得於提起上訴後10日內向本院補提理由書
（均須按他造當事人之人數附繕本）「切勿逕送上級法院」。

                                書記官  紀  美  鈺
中    華    民    國    99    年    7     月    5     日

司法院資訊處製作；財團法人民間司法改革基金會備份。
